【裁判字號】    98,上訴,2746
【裁判日期】    980819
【裁判案由】    毒品危害防制條例等
【裁判全文】
臺灣高等法院刑事判決                98年度上訴字第2746號
上  訴  人
即  被  告  乙○○
                      (
選任辯護人  柏有為律師
            張峪嘉律師
上列上訴人因毒品危害防制條例等案件，不服臺灣板橋地方法院
九十八年度訴緝字第二六號，中華民國九十八年五月二十二日第
一審判決（起訴案號：臺灣板橋地方法院檢察署九十三年度偵緝
字第一六三號），提起上訴，本院判決如下：
    主  文
原判決撤銷。
乙○○共同運輸第二級毒品，累犯，處有期徒刑捌年，扣案之第
二級毒品大麻包（總淨重貳佰柒拾柒點捌伍公克）均沒收銷燬
之，扣案之郵件包裝紙壹個沒收之。
    事  實
一、乙○○前於民國八十六年間，因詐欺案件，經本院判處有期
    徒刑四月確定，於八十九年六月十八日執行完畢，竟仍不知
    悛悔，明知大麻屬行政院公告之第二級毒品及管制進口物品
    ，不得運輸、持有及私運進口，竟於八十九年九月底某日，
    以不詳方式向美國加州之年籍不詳成年男子Lee 購入大麻三
    包後，欲將上開三包大麻將以郵件方式寄送來台，而為躲避
    警方查緝，即與Lee及友人甲○○共同基於運輸及私運上開
    大麻三包進口我國之犯意聯絡，央請甲○○（已經原審另案
    判處有期徒刑三年八月，經本院駁回上訴確定，惟甲○○已
    於九十二年六月十三日死亡）出借其個人名義「甲○○」及
    工作場所地址「台北縣板橋市區○路三二號地下一樓」供其
    收受上開郵件之用，乙○○再以電子郵件方式寄送「甲○○
    ，台北縣板橋市區○路三二號地下一樓」之信件至Trancele
    e@yahoo.com予Lee收受，Lee即於八十九年十月二日以「CD
    」之物品名義、「1245 42AVE SAN FRANCISCO CA941 22 」
    之地址及「0000000000」之電話，自美國加州寄出內有大麻
    三包（總淨重二七七點八五公克，包裝重十九點六七公克）
    之包裹郵件（郵件編號：EＺ000000000US）一個，欲寄至台
    北縣板橋市區○路三二號地下一樓予甲○○收受，後上開包
    裹郵件於八十九年十月九日寄達我國，為財政部台北關稅局
    關員在台北郵局於執行郵件檢查時，發覺上開包裹內置有上
    開大麻三包，旋遭扣押在案，並通知法務部調查局台北市調
    查處會同板橋憲兵隊調查，惟因當天甲○○休假未上班，致
    無法寄送上開包裹郵件予甲○○收受，遂由板橋郵局民族支
    局寄送「普通包裹郵件招領單」至甲○○上開工作地點，再
    由甲○○不知情之同事徐淑貞將上開招領單轉交予甲○○亦
    不知情之母張潘桃收受，以通知甲○○前往板橋郵局民族支
    局收領上開包裹郵件；嗣於翌（十）日晚上乙○○透過網際
    網路查悉上開包裹郵件已送達我國後，即約同甲○○於十一
    日上午一同前往台北縣板橋市○○○路一七一號板橋郵局海
    山支局查詢上開包裹郵件，然此一同時，甲○○不知情之父
    張武男亦於同日十二時三十分許，持上開「普通包裹郵件招
    領單」前往台北縣板橋市○○路一八三號板橋郵局民族支局
    欲代甲○○收領上開包裹郵件，而為在場守候之台北市調查
    處人員查獲，並扣得上開內有上開大麻三包之包裹郵件一個
    ，張潘桃得知上情後即電話通知甲○○返家處理，甲○○遂
    將其本人之身分證正本交予乙○○，並要乙○○自行前往郵
    局收領上開包裹郵件，嗣甲○○即於返家時遭板橋憲兵隊人
    員當場拘提逮捕；再經警循線於同日十四時許，在台北縣板
    橋市○○路四九號「閱讀王」網咖店內逮捕乙○○，並扣得
    甲○○上開身分證正本一枚、乙○○所有電話簿一本及當場
    遭乙○○撕毀，記有上開包裹郵件編號之字條一張。
二、案經法務部調查局台北市調查處報請臺灣臺北地方法院檢察
    署呈請臺灣高等法院檢察署核令移轉臺灣板橋地方法院檢察
    署檢察官偵查起訴。
    理  由
壹、程序方面：
一、按被告以外之人於審判中死亡者，其於檢察事務官、司法警
    察官或司法警察調查中所為之陳述，經證明具有可信之特別
    情況，且為證明犯罪事實之存否所必要者，得為證據，刑事
    訴訟法第一百五十九條之三第一款定有明文。次按刑事訴訟
    法關於證人之訊問，採具結制度，其用意在擔保證言之真實
    性及憑信性，並提高證人之責任心及警戒心，使為誠實之陳
    述，是「具結」乃證言真實性之程序擔保；又刑事訴訟法第
    一百八十六條第一項前段所規定之「具結」，係指「依法」
    有具結義務之人，履行其具結之義務而言，並非所有未令其
    具結之證人所為之陳述即當然無證據能力，是證據能力之有
    無，不能單純以證人是否具結為斷；又九十二年一月十四日
    修正通過之刑事訴訟法施行前（九十二年九月一日施行），
    已繫屬於各級法院之案件，其後之訴訟程序，應依修正刑事
    訴訟法終結之，但修正刑事訴訟法施行前已依法定程序進行
    之訴訟程序，其效力不受影響，刑事訴訟法施行法第七條之
    三定有明文。本件證人即共犯甲○○於審判前之九十二年六
    月十三日死亡，有內政部戶役政系統個人基本資料查詢在卷
    可稽（見本院卷第一三０頁），本院審酌甲○○於調查局詢
    問中之言詞陳述，係於案發之初立即製作，對案發情況之記
    憶當甚為清晰，不致發生一般傳聞證據中證人記憶瑕疵之風
    險，且其所證亦係為不利於己之陳述，足認具有可信之特別
    情況，而甲○○於調查局詢問中之證詞涉及被告有無共同運
    輸及走私毒品之事實，自為證明犯罪事實之存否所必要，是
    其於調查局詢問中所為之陳述，得為證據。又甲○○於偵查
    中雖未經具結，然其於修正刑事訴訟法施行前，係本於被告
    之地位而為陳述，依當時有效之刑事訴訟法並無應具結之規
    定。揆諸前開說明，再參之被告對甲○○之陳述未有不具「
    任意性」之抗辯等情，是甲○○於刑事訴訟法修正前所為之
    陳述，並不因其未具結而無證據能力。
二、按「被告以外之人於審判外之陳述，雖不符前四條之規定，
    而經當事人於審判程序同意作為證據，法院審酌該言詞陳述
    或書面陳述作成時之情況，認為適當者，亦得為證據。」、
    「當事人、代理人或辯護人於法院調查證據時，知有第一百
    五十九條第一項不得為證據之情形，而未於言詞辯論終結前
    聲明異議者，視為有前項之同意。」刑事訴訟法第一百五十
    九條之五定有明文。經查：本院以下所引用其他被告以外之
    人於審判外之言詞或書面陳述，雖均屬傳聞證據，然檢察官
    、被告及被告選任辯護人對該證據之證據能力均未表示異議
    ，本院審酌上開證據作成時之情況，亦認為無不當之處，依
    上開規定乃有證據能力。
貳、實體方面：
一、訊據上訴人即被告乙○○固坦承於上開時地曾以電子郵件方
    式寄送「甲○○，台北縣板橋市區○路三二號地下一樓」之
    信件至Tran celee@yahoo.com予Lee 收受屬實，惟否認有上
    開犯行，辯稱：伊只是單純幫朋友寄送Ｅ─ｍａｉｌ及幫甲○○查郵件包裹而已，並沒有利用包裹寄送毒品云云。
二、經查：
  (一)被告於上開時地寄送「甲○○，台北縣板橋市區○路三二號
    地下一樓」之電子郵件至Trancelee@yahoo.com予Lee收受，
    Lee即於八十九年十月二日以「CD」之物品名義、「1245 42
    AVE SAN FRANCISCO CA94122」之地址及「0000000000」之
    電話，自美國加州寄出內有大麻三包（總淨重277.85公克，
    包裝重19.67公克）之包裹郵件（郵件編號：EＺ000000000
    US）乙個，欲寄至台北縣板橋市區○路三二號地下一樓予甲○○收受，後上開包裹郵件於同年十月九日寄達我國，為財
    政部台北關稅局關員在台北郵局於執行郵件檢查時，發覺上
    開包裹內置有上開大麻三包，旋遭扣押在案，並通知法務部
    調查局台北市調查處會同板橋憲兵隊調查，惟因當天甲○○
    休假未上班，致無法寄送上開包裹郵件予甲○○收受，遂由
    板橋郵局民族支局寄送「普通包裹郵件招領單」至甲○○上
    開工作地點，再由甲○○不知情之同事徐淑貞將上開招領單
    轉交予甲○○亦不知情之母張潘桃收受，以通知甲○○前往
    板橋郵局民族支局收領上開包裹郵件；後於翌（十）日晚上
    乙○○透過網際網路查悉上開包裹郵件已送達我國後，即約
    同甲○○於十一日中午一同前往台北縣板橋市○○○路一底
    號板橋郵局海山支局查詢上開包裹郵件，然此一同時，甲○○不知情之父張武男亦於同日十二時三十分許，持上開「普
    通包裹郵件招領單」前往台北縣板橋市○○路一八三號板橋
    郵局民族支局欲代甲○○收領上開包裹郵件，而為在場守候
    之台北市調查處人員查獲，並扣得內有上開大麻三包之包裹
    郵件一個，張潘桃得知上情後即電話通知甲○○返家處理，
    甲○○遂將其本人之身分證正本交予乙○○，並要乙○○自
    行前往郵局收領上開包裹郵件，嗣甲○○即於返家時遭板橋
    憲兵隊人員當場拘提逮捕；再經警循線於同日十四時許，在
    台北縣板橋市○○路四九號「閱讀王」網咖店內逮捕被告，
    並扣得甲○○上開身分證一枚、被告所有電話簿一本及當場
    遭被告當場撕毀，記有上開包裹郵件編號之字條一張等情，
    業據被告於原審審理時供承屬實（見原審卷第三五頁反面）
    ，核與證人張武男、張潘桃二人於調查局詢問時證述之情節
    均相符合（見第二００八九號偵查卷第二至四、七至九頁）
    ，且亦經證人甲○○於調查局時證述無誤（見第二００八九
    號偵查卷第十一至十四頁）；復有上開「普通包裹郵件招領
    單」一紙、甲○○上開身分證正本一枚、乙○○所有電話簿
    一本、當場遭乙○○當場撕毀，記有上開包裹郵件編號之字
    條一張、台北關稅局扣押貨物、運輸工具收據及搜索筆錄一
    紙、大麻三包及其郵件包裝一件扣案或在卷可稽，且上開大
    麻三包經送請法務部調查局鑑定結果，亦均確含有大麻成分
    （總淨重277.85公克），此亦有該局八十九年十月二十七日
    第00000000號鑑定通知書一紙附卷（見第二四二四三號偵查
    卷第十頁）可佐，事證至為明確。
  (二)雖被告於原審辯稱當時伊係因甲○○不會使用電腦，所以透
    過海山國中校友李久暘介紹，請伊幫甲○○寄送電郵給Lee
    ，伊才在筆記本上抄下甲○○所提出字條上資料後，即幫甲○○寄送上開內容之電郵予Lee收受，但伊當時並不知甲○○買什麼東西，甲○○亦未告知伊，後來甲○○為查詢上開
    包裹是否寄達，又找伊一同去板橋郵局海山支局查詢，但未
    收領，直到伊在網咖店內遭警查獲後，才知Lee寄來上開包
    裹內係大麻三包，伊並無運輸及私運上開管制物品大麻三包
    進口之故意及行為云云。惟被告上開犯行，業據本件證人甲○○證稱：「……這包裹係我友人乙○○所有。大約半個月
    前，我的友人乙○○找我商量，由於他想利用網路自美訂購
    大麻來台……，欲利用我公司地址及我的名字當人頭收件戶
    ，並希望我能幫他代為領取渠自美訂購之包裹，我基於和他
    數十年之朋友交情，遂一口答應，並將我公司地址告知他，
    昨（十）日晚間，我至乙○○住處時，黎某告訴我經其上網
    查詢後，包裹應於九日寄至台北，我遂與其於今（十一）日
    上午至板橋海山郵局（地址：板橋市○○○路一七一號）查
    詢前述包裹是否已寄到，經郵局告知包裹查詢電話後，我因
    得知有調查員在我家中找我，急於回家處理，遂將我身分證
    交予黎某，並告知他家中有事，由渠自行去領包裹，經被貴
    處人員帶至此地時，乃知乙○○自美訂購大麻包裹早已被貴
    處人員查扣」、「我與乙○○同為板橋海山國中之同儕，國
    中時期即經常玩在一塊，直到大家當兵後才少有聯絡，退伍
    後曾耳聞渠開設釣蝦場經濟狀況不錯，由於當我有吸食安非
    他命習慣，遂不好意思去找他廝混，直到大約今（八十九）
    年六、七月間，才透過昔日同是國中同儕之好友林純宇牽線
    ，才重新與乙○○有來往聯絡」、「這是我第一次接受乙○○之委託代為領取渠包裹」、「我純粹基於朋友間之道義幫
    他，他只答應事成之後會拿一些大麻給我，並沒有允諾給我
    金錢作為報酬」、「收付人名字是我，但我是代乙○○收的
    ，因我白天上班，郵局包裹我能收到」、「（是你寫電子郵
    件去購買否？）不是，我不會寫英文。……，乙○○曾教我
    如何上網，其他的我就不會用了」、「他有對我說要用我名
    字買大麻，但價格多少我不清楚。是在半個月前，這次是他
    第一次用我名字」、「他說貨到了會送一些給我」、「乙○○是借我名字去買大麻，大麻並不是我的，但我知他是要去
    買大麻」、「是乙○○叫我代領的，我提供我住址給他使用
    」、「因為乙○○跟我說過，是他跟美國方面訂的，我只提
    供名字、地址」等語（見第二００八九號偵查卷第十一至十
    三頁、第三七、三八、五七、六十頁）綦詳，且證人即曾與
    被告同居之女友丙○○於本院及原審九十一年度訴字第一五
    一七號案件中審理中亦證稱：「我跟他有過男女朋友的關係
    ，大約在我十九歲的時候有跟乙○○交往，……我在唸五專
    的時候就開始使用花旗銀行的學生卡，我的信用卡沒有讓乙○○使用，我的信用卡是VISA ，我沒有把信用卡拿給乙○○，我也不認識甲○○，乙○○有吸過快樂丸及大麻。乙○○曾經用我的信用卡卡號上網去買東西，他說那是色情網站
    的費用，每月有二十九美金，折合台幣一千多，有一個月突
    然到台幣四、五千元，後來我去問花旗銀行是不是有辦法幫
    我把這二十九元的美金停掉，後來我換新卡及卡號這筆帳就
    沒有寄來」（第一六三號偵查卷第三二頁反面）；「……我
    有看過他（被告）吸毒，但是不知道在哪裡看過他吸毒，具
    體的時間我想不起來。」、「（問：剛才提示過的卷九十一
    年九月二十五日在法官面前作證所講的話是否實在？）實在
    。」、「（問：被告吸大麻以後，他是如何反應？）他……
    就一直在跳舞、一直流汗。」（見本院卷第一一九、一二０
    頁）各等語明確，而被告於上開時地遭查獲時，確有扣得經
    被告記上丙○○本人之身分證統一編號「Ｚ000000000」及丙○○當時所使用上開花旗銀行信用卡卡號「00000000000000
    00」等字之上開電話簿一本可憑，況被告坦承甲○○與其無
    何怨隙（見本院卷第一二四頁），丙○○復曾為其之女友關
    係，衡諸常情，甲○○、丙○○亦無構詞誣陷被告之可能，
    是丙○○既證稱被告當時有施用大麻，則被告於上開時地，
    顯有購買上開大麻三包之動機，是甲○○、丙○○二人之上
    開證述，顯非虛妄，應屬可信。至丙○○於本院審理時一度
    改稱：伊只是懷疑被告吸食毒品，沒辦法確認他吸食毒品云
    云，與前揭事證不符，應係迴護被告之詞，不足為被告有利
    之認定。
  (三)被告於上開時地遭查獲時所扣得上開電話簿上，除經被告記
    有丙○○本人之身分證統一編號「Ｚ000000000」及丙○○當
    時所使用上開花旗銀行信用卡卡號「00000000000000 00 」
    等字外，並經被告記有「Howard LeＺ 00000000000000 0000
    00RD AVE SAN FRANCISCO CA94122 USA Trancelee@yahoo.
    com」等字，亦據被告於原審審理時供承屬實。雖被告另辯
    稱當時係甲○○拿出一張載有上開文字的紙張給伊抄錄，拜
    託伊發電子郵件，當時伊並不知要買大麻云云，惟證人甲○○於上開時地先遭查獲時，不僅未曾自其身上或住處內扣得
    被告所謂供其抄錄之上開同一文字的任何相關紙張在案，而
    載有涉嫌販賣上開大麻之美國加州賣家Lee的相關聯絡訊息
    之文字即「Howard Lee（即Lee之英文名字）000000000000
    00（美國加州之聯絡電話）1667 43RD AVE SANFRANCISCO
     CA94122 USA（美國加州之聯絡地址）Trancelee@yahoo.
    com（即Lee之電子郵件信箱）」等字之上開電話簿及載有上
    開包裹郵件編碼「EＺ000000000US」之字條一紙，反均係被
    告於上開時地遭查獲時一併扣押在案，且被告果係單純受甲○○之委託，代為寄送上開電子郵件予Lee其人，然被告既
    不知上開包裹郵件內裝何物，焉有於上開時地遭查獲之同時
    ，立即將記有上開包裹郵件編碼「EＺ000000 000US」之上開
    字條乙紙當場撕毀之理（已經當場扣得上開字條碎片在卷）
    ，而甲○○果係購買上開大麻之主事者，何以於被告抄錄
    Lee之「TranceLee@yahoo.com」之電子郵件信箱時，竟一併
    提供被告抄錄與其受託寄送上開電子郵件間毫無干係之「
    00000000000000（即美國加州之聯絡電話）1667 43RD AVE
    SAN FRANCISCO CA94122 USA（即美國加州之聯絡地址）」
    等字？亦與常情不合。是遭扣案之上開大麻，應係被告於八
    十九年九月底某日，以不詳方式向Lee所購得，並欲以郵件
    方式寄送來台，惟被告為躲避警方查緝，即央請甲○○出借
    其個人名義及工作場所地址供其收受上開郵件之用，被告再
    以電子郵件方式寄送「甲○○，台北縣板橋市區○路三二號
    地下一樓」之信件至Trancelee@yahoo.com予Lee收受等情，
    亦堪認定。至於上開電話簿上所記載「00000000000000（即
    美國加州之聯絡電話）1667 43RD AVE SAN FRANCISCO
    CA94122 US A（即美國加州之聯絡地址）」等字，雖與扣案
    之上開包裹郵件上之記載不符，惟因Lee其人於寄送上開大
    麻予被告時，既已將其內物品偽載為「CD」云云，則Lee另
    於上開包裹郵件上偽載與上開電話簿上所記「000000000000
    00（即美國加州之聯絡電話）1667 43RD AVE SANFRANCISCO
     CA94 122 USA（即美國加州之聯絡地址）」等字不同之聯
    絡電話「0000000000」及地址「1245 42AVE SAN FRANCISCO
    CA941 22」，亦應係掩人耳目之手法，自不足為有利被告認
    定之依據，至為顯然。
  (四)證人丁○○（原名林純宇）於原審審理時雖證稱：甲○○於
    八十九年九、十月間曾前來找他，要他幫忙寄送電子郵件，
    但因他當時不會注音的中文輸入法，所以沒有幫甲○○寄，
    而當場打電話介紹被告，再交給甲○○跟被告談云云（原審
    卷第九二至九九頁）。惟丁○○上開證述之詞，核與甲○○
    於偵查中供稱：「（是你寫電子郵件去購買否？）不是，我
    不會寫英文，……，乙○○曾教我如何上網，其他的我就不
    會用了」、「我不會上網，……，不懂英文」等語（見第二
    ００八九號偵查卷第三八頁）及被告於偵查中供稱：「當初
    我們很久沒見面，是他國中同學林純宇帶他來找我，……，
    當初是林純宇帶甲○○來找我的，在『小憩』泡沫紅茶店見
    面，是在被抓前一天，林純宇帶他來二次過，甲○○找我過
    一次」各等云（見第一六三號偵查卷第二五頁），均不相符
    ，是證人林純宇上開證述之詞，顯係事後迴護被告之詞，自
    亦不足為有利被告認定之憑據；另被告於上開時地遭查獲後
    所採取之尿液，經鑑定後未呈大麻陽性反應云云，因被告於
    上開時地遭查獲後雖有採取其尿液送法務部調查局鑑定，惟
    因當時該局僅就被告上開尿液進行施用嗎啡及安非他命後之
    鑑定，而未做施用大麻後之鑑定，且本院嗣於九十三年八月
    十二日雖曾就被告上開尿液送請憲兵司令部刑事鑑驗中心進
    行鑑定，而無呈大麻陽性反應，此有該部九十三年度十月一
    日（93）宇鑑字第一二八六七號鑑驗通知書一紙可稽，惟因
    本院送鑑之上開尿液距被告於上開時地遭查獲止，已相去近
    四年之久，且大麻施用後，要於尿液中檢出，必須有一定時
    限，倘逾越一定時限，即無法檢出，此為本院職務上所已知
    之事實，則上開液尿之鑑定結果，亦均不足證明被告之前未
    曾吸食大麻。況運輸毒品之目的，不必然全係供己施用，自
    難以被告尿液未有大麻反應，即認無走私輸入大麻之可能。
  (五)至於被告及其辯護人另辯稱丙○○所持用上開花旗銀行信用
    卡於八十九年九、十月之消費明細中，未見上開大麻三包之
    消費紀錄云云，惟因被告於上開時地向美國加州Lee 其人所
    購買者，乃係第二級毒品之違禁物，且Lee及被告於寄送及
    收受上開包裹郵件時，亦均各自掩匿上開犯行如上，縱認被
    告當時係利用丙○○之名義及其所有上開信用卡之字號等進
    行上開交易，焉有可能逕自丙○○上開信用卡之消費明細上
    得見有關上開大麻三包交易等之相關明示紀錄，而被告於偵
    查中亦供稱：「（常使用丙○○之信用卡上網嗎？）有一次
    就被罵臭頭」等語（見第一六三號卷第二四頁反面），則被
    告顯亦有以其他信用卡或以其他方式（諸如：匯款等）支付
    上開大麻三包之價款予Lee其人之可能，是有關上開丙○○
    之花旗銀行信用卡消費明細中未見交易上開大麻三包之相關
    明示紀錄一節，顯亦不足為有利被告認定之依據，附此敘明
    。
  (六)綜上所述，被告上開所辯，顯均係事後卸責之詞，不足採信
    。本件被告上開犯行事證明確，應予依法論科。
二、被告行為後，九十四年二月二日修正公布之刑法部分修正條
    文，業於九十五年七月一日施行。修正後刑法第二條第一項
    規定：「行為後法律有變更者，適用行為時之法律。但行為
    後之法律有利於行為人者，適用最有利於行為人之法律」，
    上揭條文係規範行為後法律變更所生新舊法律比較適用之準
    據法，於刑法修正施行後，應適用上揭條文之規定，為「從
    舊從輕」之比較。又法律變更之比較適用，比較時應就罪刑
    有關之共犯、未遂犯、想像競合犯、牽連犯、連續犯、結合
    犯，以及累犯加重、自首減輕暨其他法定加減（如身分加減
    ）與加減例等一切情形，綜其全部罪刑之結果而為比較；且
    就比較之結果，須為整體之適用，不能割裂分別適用各該有
    利於行為人之法律，此即法律變更之比較適用所應遵守之「
    罪刑綜合比較原則」及「擇用整體性原則」（最高法院二十
    四年上字第四六三四號判例、二十七年上字第二六一五號判
    例、九十五年第八次刑事庭會議決議意旨參照）。茲就與本
    案相關之法律修正前、後條文之比較，分述如下：
  (一)被告行為後，關於懲治走私條例第二條第一項之私運管制物
    品進口罪及毒品危害防制條例第四條第二項之運輸第二級毒
    品罪，其法定罰金刑最低度部分，由修正前刑法第三十三條
    第五款規定為銀元一元以上，依罰金罰鍰提高標準條例第一
    條前段提高為十倍（提高後折算為新台幣三十元），修正後
    刑法第三十三條第五款則修正為新台幣一千元以上，以百元
    計算。經比較行為時法與裁判時法，就修正之罰金刑最低度
    部分，行為時法較有利於被告，則應依修正後刑法第二條第
    一項前段規定，適用行為時（即修正前）之法律。
  (二)共同正犯部分：被告行為後刑法第二十八條已經修正，原條
    文規定：「二人以上共同『實施』犯罪之行為者，皆為共同
    正犯。」新法修正為：「二人以上共同『實行』犯罪之行為
    者，皆為共同正犯。」將舊法之「實施」修正為「實行」。
    原「實施」之概念，包含陰謀、預備、著手及實行等階段之
    行為，修正後僅共同實行犯罪行為始成立共同正犯。惟本件
    被告不論依修正前後之規定，均構成共犯，此部分自毋庸為
    新舊法之比較，依一般法律適用原則，適用裁判時法。
  (三)綜上所述，本件綜合上開罪刑全部比較結果，認適用裁判時
    之新法對被告並非較為有利，自應依修正後刑法第二條第一
    項前段，適用被告行為時之刑法三十三條規定論處。
三、查大麻屬我國行政院公告列管進口之管制物品及第二級毒品
    ，核被告所為，係犯懲治走私條例第二條第一項之私運管制
    物品進口罪及毒品危害防制條例第四條第二項之運輸第二級
    毒品罪。被告一行為而觸犯上開二罪名，為想像競合犯，應
    依刑法第五十五條之規定，從一重之運輸第二級毒品罪處斷
    。被告就所犯上開二罪與Lee及甲○○間，有犯意聯絡及行
    為分擔，為共同正犯。又被告前於八十六年間，因詐欺案件
    ，經本院判處有期徒刑四月確定，於八十九年六月十八日執
    行完畢，此有本院被告前案紀錄表一份可佐，其復於五年內
    ，故意再犯有期徒刑以上之本罪，不論依修正前之刑法第四
    十七條，或修正後之刑法第四十七條第一項之規定，均構成
    累犯，對被告而言並無有利或不利之情形，自不生新舊法比
    較之問題，應逕依刑法第四十七條第一項之規定，論以累犯
    ，並就法定刑為有期徒刑及罰金部分加重其刑（無期徒刑不
    得加重）。
四、原審據以論罪科刑，固非無見。惟查：(一)被告犯罪時間係在
    八十九年間，乃原審誤認為九十三年間，致判決事實、理由
    均記載為九十三年，與事實不符；(二)甲○○不僅提供其個人
    名義及地址供為運輸毒品收受郵件之用，且與被告約定事成
    之後可獲得一些毒品大麻作為報酬，則甲○○自屬共同正犯
    ，原審認其非共同正犯，亦有未洽。(三)無期徒刑不得加重，
    原審就被告所犯運輸第二級毒品罪之法定刑為無期徒刑部分
    ，仍予加重，即有違誤。被告上訴否認犯罪，雖為無理由，
    但原判決既有前述可議之處，仍應由本院將原判決撤銷改判
    。爰審酌被告本件犯罪之動機、目的、其所運輸之毒品數量
    、對社會之危害程度、犯罪之手段、被告素行、智識程度及
    其犯罪後否認犯罪之態度等一切情狀，處如主文第二項所示
    之刑，以資儆懲。
五、扣案之上開大麻三包（總淨重二七七點八五公克），均屬第
    二級毒品，應依毒品危害防制條例第十八條第一項前段之規
    定，均宣告沒收銷燬之；另扣案之上開包裹郵件包裝一個，
    則為被告所有供上開犯罪所用之物，應依刑法第三十八條第
    一項第二款之規定，宣告沒收之。
據上論斷，應依刑事訴訟法第三百六十九條第一項前段、第三百
六十四條、第二百九十九條第一項前段，毒品危害防制條例第四
條第二項、第十八條第一項，懲治走私條例第二條第一項、第十
一條、第十二條，刑法第二條第一項前段、第十一條前段、第二
十八條、第四十七條、第三十八條第一項第二款，判決如主文。
本案經檢察官吳國南到庭執行職務。
中    華    民    國    98    年    8    月    19     日
                刑事第十八庭審判長法  官  吳鴻章
                                  法  官  周政達
                                  法  官  徐昌錦
以上正本證明與原本無異。
如不服本判決，應於收受送達後10日內向本院提出上訴書狀，其
未敘述上訴之理由者並得於提起上訴後10日內向本院補提理由書
（均須按他造當事人之人數附繕本）「切勿逕送上級法院」。
                                  書記官  王韻雅
中    華    民    國    98    年    8     月    19    日
附錄：本案論罪科刑法條全文
毒品危害防制條例第4條第2項
製造、運輸、販賣第二級毒品者，處無期徒刑或 7 年以上有期徒
刑，得併科新臺幣七百萬元以下罰金。


司法院資訊處製作；財團法人民間司法改革基金會備份。
